臺灣士林地方法院民事裁定　　　　　　99年度消債抗字第44號
抗　告　人　遠東國際商業銀行股份有限公司
法定代理人　洪信德
相　對　人　張芷榕原名：張美.
上列抗告人因相對人聲請免責事件，對於民國99年10月19日本院
99年度消債聲字第37號裁定提起抗告，本院裁定如下：
    主  文
抗告駁回。
抗告費用新臺幣壹仟元由抗告人負擔。
    理  由
一、按法院為終止或終結清算程序之裁定確定後，除別有規定外
    ，應以裁定免除債務人之債務。此見消費者債務清理條例第
    132 條規定即明。而消費者債務清理條例第134 條第4 款雖
    將「債務人因浪費、賭博或其他行為，致財產顯然減少或負
    擔過重之債務，而生開始清算之原因」列為不得裁定免責之
    事由之一。然所謂浪費，文義上係指「沒有節制、無益的耗
    費」而言。且查其立法理由，係認「債務人於其經濟狀況不
    佳之情形下，猶恣意揮霍、投機，於清算原因有歸責性，使
    債權人無端受害，不宜使之免責」。是以債務人浪費裁定不
    予免責者，必債務人恣意揮霍，已達無節制且為無益秏費程
    度，致財產顯然減少，而生開始清算原因者，始足當之。
二、抗告意旨略以：相對人持信用卡期間之消費明細，有預借現
    金、「閤泰洋菸酒專賣店」、「比佛利花園汽車旅館」、「
    家福股份有限公司」、「和信電訊股份有限公司」等，均屬
    奢侈浪費之支出，因相對人明知己非高所得者，仍以信用卡
    預借現金、刷卡消費，以卡養債，終因入不敷出而積欠大筆
    信用卡債務，確有消費者債務清理條例第134 條第4 款之奢
    侈、浪費，不應免責之情形。又相對人非有肢障或其他隱疾
    而喪失工作能力，對於非鉅額之無擔保負債，履經催討拒不
    清償，且於前置協商時，拒絕最大債權銀行（匯豐銀行）提
    供之足以負擔之還款方案，後又逕向法院聲請清算，可見相
    對人並無清償債務之誠意，欲藉由更生或清算程序脫免債務
    。況相對人消費欠款乃於民國90年、91年所欠下，當時訴外
    人即相對人之配偶顏豪臏應尚能分攤家用、扶養費等開銷，
    則當時相對人是否有向金融機構借款之必要，並非無疑。且
    相對人於懷孕生子前本應先衡量自身財務能力，縱有撫養子
    女之必要，若就消費內容與日常生活開銷不具有關連性，即
    非屬通常生活所需之消費，相對人應負完全之清償責任。依
    消費者債務清理條例第134 條第4 款規定，法院應為不免責
    之裁定，原裁定裁定相對人予以免責，顯非適法，爰提起抗
    告，求為廢棄原裁定，裁定相對人不予免責等語。
三、經查：
  (一)相對人於90年9 月19日至91年7 月26日間，除2 次分別持遠
    東國際商業銀行及中國信託商業銀行之信用卡預借現金外，
    另於90年9 月22日在閤泰洋菸酒專賣店消費新臺幣（下同）
    1 萬3,000 元，於90年12月間分別在家福股份有限公司消費
    2,737 元、鴻金寶大地音樂城消費185 元、屈臣氏百佳股份
    有限公司消費515 元、玉山醫事檢驗所消費3,000 元、永錡
    中正加油站股份有限公司消費530 元，於91年1 月間分別在
    全國電子專賣店消費4,990 元、鴻金寶大地音樂城消費698
    元，於91年2 月間，分別在中國石油百齡四路站消費610 元
    、英屬維京群島商漢登企業有限公司消費400 元、比佛利花
    園汽車旅館消費2,500 元，於91年3 月間分別在和信電訊股
    份有限公司消費1,580 元、在新民路加油站有限公司消費1,
    030 元、在福懋興業股份有限公司福懋大嘉加油站消費700
    元、400 元、在永錡中正加油站股份有限公司消費550 元、
    佶利皮件行消費590 元、和信電訊股份有限公司消費917 元
    ，並分別於91年4 月、5 月、6 月、7 月在和信電訊股份有
    限公司消費917 元、1,238 元、1,583 元、822 元、950 元
    ，此有抗告人提出之信用卡消費明細在卷可查（見本院卷第
    9 頁）。
  (二)觀諸上開消費地點、項目，以加油站消費款項及電信費用為
    大宗，尚屬生活所需之必要支出，而其中預借現金部分，並
    無證據顯示債務人有浪費情形。債務人雖另曾在洋菸酒店、
    飲食視聽、汽車旅館消費，但此類消費時間分布並非密集，
    除其中洋菸酒店之消費金額1 萬3,000 元金額較大、汽車旅
    館消費金額2,500 元逾千元外，其餘金額均屬細微，僅能認
    債務人有刷卡享樂情事，尚難認債務人恣意揮霍，達到無節
    制且為無益耗費程度，致財產顯然減少，而生開始清算原因
    ，依照首揭說明，不能據以裁定不予免責。
  (三)抗告人另稱：相對人非有肢障或其他隱疾而喪失工作能力，
    對於非鉅額之無擔保負債，履經催討拒不清償，且於前置協
    商時，拒絕最大債權銀行提供之足以負擔之還款方案，後又
    逕向法院聲請清算，可見相對人並無清償債務之誠意，欲藉
    由更生或清算程序脫免債務。況相對人消費欠款乃於90年、
    91年所欠下，當時顏豪臏應尚能分攤家用、扶養費等開銷，
    則當時相對人是否有向金融機構借款之必要，並非無疑。且
    相對人於懷孕生子前本應先衡量自身財務能力，縱有撫養子
    女之必要，若就消費內容與日常生活開銷不具有關連性，即
    非屬通常生活所需之消費，相對人應負完全之清償責任云云
    ，則與債務人是否浪費，使財產顯著減少，致生清算原因之
    認定顯然無涉，亦非其他法律規定不得免責之事由。
四、綜上所述，原審以相對人聲請清算事件，前經本院於99年6
    月21日以98年度消債清字第61號裁定自99年6 月23日17時起
    開始清算程序，並同時終止清算程序確定，而相對人查無消
    費者債務清理條例第133 條、第134 條所定不得免責之事由
    ，而裁定應予免責，即無不合。抗告意旨猶執前詞，指摘原
    裁定不當，求予廢棄，為無理由，應予駁回。
五、爰裁定如主文。
中    華    民    國   100    年    1     月    13    日
                  民事第二庭  審判長法  官  方彬彬
                                    法  官  蕭錫証
                                    法  官  周群翔
以上正本證明與原本無異。
本件裁定不得抗告。
中    華    民    國  100     年    1     月    14    日
                                    書記官  游育慈